臺灣臺南地方法院臺南簡易庭民事判決
110年度南簡字第1895號  
原      告  王心怡
訴訟代理人  柯佾婷律師
被      告  蔡宏政
訴訟代理人  蔡長勛律師
            何建宏律師
            林育弘律師
上列當事人間債務人異議之訴事件，本院於民國111年7月21日言
詞辯論終結，判決如下：
    主　　  文
原告之訴駁回。
訴訟費用由原告負擔
    事實及理由
一、原告主張：兩造前就門牌號碼臺南市○○區○○路0段000號房屋
    （下稱系爭房屋）訂立租賃契約，租賃期間自民國108年4月
    25日起至110年5月24日止共2年1個月，每月租金為新臺幣（
    下同）12,000元（下稱系爭定期租賃契約）；嗣被告向原告
    表示欲出售系爭房屋，兩造遂就買賣系爭房屋進行協商；兩
    造雖因被告不斷提高售價而未能成立買賣契約，惟原告於協
    商過程約定繼續承租已獲被告首肯，並繼續給付110年6月及
    7月份租金共24,000元，被告亦已收取，故兩造就系爭房屋
    已合意續訂不定期租賃契約，縱認兩造未合意續訂不定期租
    賃契約，因被告不即為反對意思，亦應視為以不定期限繼續
    契約（下稱系爭不定期租賃契約）；被告卻仍持系爭定期租
    賃契約公證書聲請強制執行，爰依強制執行法第14條規定提
    起債務人異議之訴等語。並聲明：本院110年度司執字第741
    02號遷讓房屋強制執行事件之強制執行程序（下稱系爭強制
    執行程序）應予撤銷。
二、被告則以：兩造於108年4月25日訂立系爭定期租賃契約，約
    定租賃期間屆滿時，如兩造仍願繼續租賃，應另訂立書面契
    約，並得逕自聲請強制執行遷讓返還系爭房屋；被告未與原
    告訂立書面契約續租，於租期屆滿前甚至寄發存證信函聲明
    屆期不再續租，故本件未視為以不定期限繼續租約；兩造亦
    未曾合意另訂系爭不定期租賃契約，原告不得請求撤銷系爭
    強制執行程序等語，資為抗辯。並聲明：原告之訴駁回。
三、不爭執事項
　㈠兩造於108年4月25日簽訂系爭定期租賃契約並公證。
　㈡被告於租期屆滿前即110年5月10日曾寄發存證信函，向原告
    聲明屆期不再續租。
　㈢原告於系爭定期租賃契約租期屆滿後仍繼續占有使用系爭房
    屋。
　㈣原告於110年5月31日將12,000元匯入被告郵局帳戶、於110年
    7月1日將12,000元匯入被告郵局帳戶、於110年8月2日將票
    面金額12,000元匯票1紙寄送被告、於110年9月1日將票面金
    額12,000元匯票1紙寄送被告。被告已收受原告於110年8月2
    日所寄送匯票1紙，嗣被告拒收原告於110年9月1日所寄送匯
    票，並由郵政機關退還原告。
　㈤原告於110年9月13日寄發存證信函給被告，請求被告履行系
    爭不定期租賃契約。
　㈥被告於110年10月22日寄發存證信函再次聲明系爭定期租賃契
    約期滿即不再續租，並將票面金額共24,000元之匯票2紙寄
    送原告，以此方式退還原告於110年5月31日及110年7月1日
    所匯入金額。　　
四、兩造間爭點
　　原告主張執行名義即公證書成立後，因兩造成立系爭不定期
    租賃契約，故有消滅或妨礙被告請求之事由發生，乃於強制
    執行程序終結前提起本件異議之訴，有無理由？
五、法院的判斷
　　因為原告主張兩造是在租期屆滿後才合意續訂系爭不定期租
    賃，所以從時間點來看，應該先判斷租期剛屆滿時是否有視
    為以不定期限繼續租約情形。如有視為以不定期限繼續租約
    情形，兩造間即有系爭不定期租賃契約存在。如無視為以不
    定期限繼續租約情形，始須判斷兩造於系爭定期租賃契約終
    止消滅後，是否另有合意再訂系爭不定期租賃契約。由於兩
    造於系爭定期租賃契約已經載明續約必須另訂書面契約，被
    告於租期屆滿前甚至還寄發存證信函強調不再續租，已經明
    確表示反對原告繼續占有使用系爭房屋的意思，所以本院認
    定本件沒有視為以不定期限繼續租約情形。原告雖另主張兩
    造於租期屆滿後合意另訂系爭不定期租賃契約，但依據民事
    訴訟法第277條前段的規定，原告必須先就其主張對己有利
    事實負舉證責任。原告提出的證據卻無法讓本院相信其所主
    張事實為真，所以本院認定兩造未合意訂立系爭不定期租賃
    契約。從而，本件沒有原告所主張消滅或妨礙被告請求的事
    由發生，原告依強制執行法第14條規定提起本件訴訟，為無
    理由，應該駁回。
　㈠執行名義成立後，如有消滅或妨礙債權人請求事由發生，債
    務人得於強制執行程序終結前，向執行法院對債權人提起異
    議之訴；如以裁判為執行名義時，其為異議原因之事實發生
    在前訴訟言詞辯論終結後者，亦得主張之；執行名義無確定
    判決同一之效力者，於執行名義成立前，如有債權不成立或
    消滅或妨礙債權人請求之事由發生，債務人亦得於強制執行
    程序終結前提起異議之訴；強制執行法第14條第1項及第2項
     定有明文。當事人主張有利於己之事實者，就其事實有舉
    證之責任；民事訴訟法第277條前段復有明定。
　㈡兩造於108年4月25日訂立系爭定期租賃契約，約定租賃物為
    系爭房屋，租賃期間自108年4月25日至110年5月24日止共2
    年1個月，應按月於每月1日給付租金12,000元，租賃期間屆
    滿時，如兩造仍願繼續租賃，應另訂立書面契約，原告於租
    賃期間屆滿時應立即搬遷，將系爭房屋原狀交還被告，如不
    履行即搬遷交還系爭房屋，應逕受強制執行；被告於租期屆
    滿前即110年5月10日曾寄發存證信函，向原告聲明屆期不再
    續租等事實，為兩造所不爭執並有公證書影本1份、房屋租
    賃契約影本1份、存證信函暨收件回執影本1份在卷可佐（見
    本院卷第29頁至第30頁、第31頁至第33頁、第35頁至第37頁
    ），足堪認定。原告雖主張本件依民法第451條規定應視為
    以不定期限繼續租約，惟依民法第451條規定：「租賃期限
    屆滿後，承租人仍為租賃物之使用收益，而出租人不即表示
    反對之意思者，視為以不定期限繼續契約」，必須被告對原
    告仍為系爭房屋之使用收益不即表示反對意思，始能視為以
    不定期限繼續契約。系爭定期租賃契約特別約定事項第11點
    既載明「如甲、乙兩方仍願繼續租賃，應另訂立書面契約」
    ，被告於租期屆滿前甚至還寄發存證信函聲明不再續租，自
    堪認定被告已明確表達反對原告繼續對系爭房屋為使用收益
    之意思，故本件尚與民法第451條所定要件不符。原告主張
    本件依民法第451條規定應視為以不定期限繼續租約，洵非
    有據。
　㈢原告於110年5月31日將12,000元匯入被告郵局帳戶、於110年
    7月1日將12,000元匯入被告郵局帳戶、於110年8月2日將票
    面金額12,000元匯票1紙寄送被告、於110年9月1日將票面金
    額12,000元匯票1紙寄送被告等事實，有存款人收執聯影本2
    紙、郵政匯票申請書暨托運單影本2份在卷可稽（見補字卷
    第19頁、第21頁至第23頁），應堪認定。然被告已明確表示
    不願續訂不定期租賃契約，表示反對原告繼續使用收益系爭
    房屋之意思，縱原告將租金匯入被告郵局帳戶或寄送給被告
    ，被告因故不及將租金返還原告，仍不能視為以不定期限繼
    續租約。原告雖再稱於110年11月5日已將被告退還金額返還
    被告（即被告於110年10月22日將票面金額共24,000元之匯
    票2紙寄送原告，以此方式退還原告於110年5月31日及110年
    7月1日所匯入金額24,000元後，原告於110年11月5日再次寄
    送票面金額共24,000元之匯票2紙給被告），被告確實有收
    受租金而視為不定期租賃（見本院卷第44頁），惟基於相同
    理由（即被告已明確表示反對原告繼續使用收益系爭房屋）
    ，縱原告重複將租金寄送被告，亦不能視為以不定期限繼續
    租約，附此敘明。
　㈣原告雖另主張兩造合意續訂系爭不定期租賃契約，並提出存
    證信函影本1份為證（見補字卷第25頁至第28頁），惟該存
    證信函乃係原告所為單方面陳述，自不足佐證原告主張事實
    為真。原告固聲請李明益到庭證稱：「（在原告跟被告的租
    賃系爭房屋期間，原告曾經跟被告協議要買系爭房屋，是否
    知悉？）知道。（當時兩造在協調買賣事宜時，你是否在場
    親眼見聞？）有，跟兩三個朋友，跟原告一起去被告家談買
    賣的事情……被告說可以先繼續租系爭房屋到雙方談好買賣價
    金為止……被告是說先繼續租，價格再談」（見本院卷第55頁
    至第59頁）等語，惟此核與蔡文宗證稱：「4月4日見面時，
    我們有明確告知不願意房屋被當成宮廟使用，所以原告提議
    要購買我們的房屋。（你們房屋買賣的討論，面見磋商有幾
    次？）兩次……第一次4月4日，第二次7月21日。（你在這兩
    次是否全程參與？）是……（有沒有就續約事項達成合意？）
    沒有。（5月24日租約到期後，原告於5月31日、7月1日個別
    匯款1萬2千元至被告郵局帳戶，但被告沒有立刻返還金額，
    是因為還在洽談買賣還是其他原因才沒有在第一時間退還？
    ）主要是因為對方是臨櫃無摺存款，我們無法依據對方帳號
    匯回對方所匯之款項……第一次會談關於買賣只有原告提議跟
    我們購買房屋，沒有談細節，第二次會談主要是對方宮廟成
    員跟我們商談購買之金額」（見本院卷第73頁至第76頁）等
    語不符，參以被告早就打算出售系爭房屋，不願將系爭房屋
    續租給原告作為宮廟使用，至多應僅會同意寬限搬遷期限（
    即若兩造於租期屆滿後仍繼續協商買賣系爭房屋，則允許原
    告繼續使用系爭房屋至確定是否成立買賣契約為止），不會
    同意續訂系爭不定期租賃契約，妨礙自己出售系爭房屋，故
    本院亦難率認李明益證述內容為真。原告所舉事證既無法證
    明其主張有利於己之事實為真，依民事訴訟法第277條前段
    規定，本院當難認定兩造間有系爭不定期租賃契約存在。
六、綜上所述，兩造間無系爭不定期租賃契約存在，於執行名義
    成立後無消滅或妨礙被告請求之事由發生，原告依強制執行
    法第14條規定提起本件債務人異議之訴，請求撤銷系爭強制
    執行程序，為無理由，應予駁回。
七、訴訟費用負擔之依據：民事訴訟法第78條。
中　　華　　民　　國　　111 　年　　8 　　月　　18　　日
                  臺灣臺南地方法院臺南簡易庭
　　　                          法  官　陳谷鴻　　　
以上正本證明與原本無異。   
如不服本判決，應於判決送達後20日內，向本院提出上訴狀並表
明上訴理由，如於本判決宣示後送達前提起上訴者，應於判決送
達後20日內補提上訴理由書（須附繕本）。如委任律師提起上訴
者，應一併繳納上訴審裁判費。
中　　華　　民　　國　　111 　年　　8 　　月　　19　　日
                              書記官  呂伊謦